【裁判字號】    89,訴,447
【裁判日期】    890705
【裁判案由】    公共危險
【裁判全文】
臺灣臺南地方法院刑事判決                          八十九年度訴字第四四七號
    公  訴  人  臺灣台南地方法院檢察署檢察官
    被      告  甲○○
                丁○○
    選任辯護人  許雅芬
                鄭嘉慧
右列被告因公共危險案件，經檢察官提起公訴（八十九年度營偵字第一五一六號），
本院判決如左：
    主      文
甲○○共同壅塞陸路，致生往來之危險，處有期徒刑貳月。緩刑貳年。
丁○○共同壅塞陸路，致生往來之危險，處拘役伍拾日。緩刑貳年。
    事      實
一、甲○○係台南縣將軍鄉廣山村村長兼任廣山村垃圾場自救會會長，渠與其子丁○○共同基於壅塞廣山村垃圾場周圍道路以防堵垃圾車進場之犯意聯絡，先由丁○○於民國（下同）八十八年八月二十七日十六時許，以電話向金朝預拌混凝土股
    份有限公司（下簡稱金朝公司）訂購八立方公尺之混凝土，經金朝公司司機戊○○於同日十七時許，載運混凝土至廣山村垃圾場，再由甲○○利用不知情之戊○○將混凝土傾倒在垃圾場前東西向產業道路路面，壅塞道路致生往來之危險。
二、案經台南縣警察局學甲分局報請台灣台南地方法院檢察署檢察官偵查起訴。
    理      由
一、訊據被告甲○○、丁○○等二人均矢口否認右揭犯行，被告甲○○並辯稱：伊當
    日因身體不適未到現場，惟有村民來電要求伊訂購混凝土到廣山村垃圾場要埋填
    該處污水管線，故委由其子丁○○向金朝公司訂購混凝土，伊事後始知混凝土被
    傾倒在產業道路路面云云；被告丁○○則辯稱：伊係受其父甲○○之託以電話向
    金朝公司訂購混凝土，伊並不知該混凝土作何用途，且當日亦未至廣山村垃圾場
    ，並不知悉現場狀況云云。辯護意旨則以：被告甲○○當時已因骨刺而在家臥床
    ，並無餘力主導抗爭活動。其次，現場道路因十分狹小並有九十度轉彎角，當日
    水泥車即係重量過重不易轉彎，才傾洩部分混凝土以減輕重量而得以通行，故傾
    洩混凝土實與壅塞道路無關，再者，當日混凝土傾倒於路面後，村民一直聚集該
    處，直至警員前來現場處理時仍未散去，即不可能造成公眾往來之危險，自不該
    當刑法第一百八十五條第一項之具體危險犯要件。至被告丁○○從未參與廣山垃
    圾場之抗爭活動，當日純係代父訂購混凝土，而金朝公司要求留下訂購者之資料
    ，故丁○○始依其指示告知其姓名，自難以此推論其與被告甲○○即有犯意聯絡
    等語。經查：
    （一）八十八年八月二十七日下午四時四十五分許，被告丁○○打電話通知金朝
          公司要訂購八立方公尺之混凝土，並稱送貨地點為廣山村水塔旁，屆時會
          有人帶領司機洩放混凝土等語，嗣後金朝公司之受雇司機戊○○於同日下
          午五時許，載運八立方公尺之混凝土至台南縣將軍鄉廣山村垃圾場，而車
          上裝載之混凝土則先後從車輛後方傾洩於前開垃圾場之東西向產業道路之
          路面，該混凝土復橫置於路面中央及兩側，並無空隙可留汽車通過，而張
          文吉待車上之混凝土傾洩完畢後，即當場收取貨款新台幣九千六百元後離
          去等情，業據證人戊○○於警訊、偵查及本院審理時證述屬實，並有送貨
          單一式三紙、現場照片四張、現場圖乙紙等物附於警訊卷可稽，而被告二
          人對於訂購混凝土之事實均予自承，且對現場照片、現場圖等物之真正復
          無爭執，則此部分事實自堪信為實在。依此，混凝土傾洩於廣山村垃圾場
          東西向產業道路之情形，確足以壅塞前開道路而阻礙車輛之通行。且被告
          二人向金朝公司訂購混凝土之行為，即係造成其後垃圾場外圍道路壅塞結
          果之始因，已堪可認定。
    （二）次查，被告甲○○乃台南縣將軍鄉廣山村村長，並兼任廣山村垃圾場自救
          會會長乙節，復為被告甲○○所自承，而證人即嗣後到場處理之警員謝佳
          林於偵查時證稱：「（廣山村）村民自八十八年八月初起，就開始抗爭垃
          圾場污水污染：」等語（見偵查卷第九頁背面），且依被告自行提出之監
          察院糾正案文、剪報乙份、照片四紙、污水管線位置圖等物，亦說明將軍
          鄉公所於八十年間未審慎評估垃圾場興建之阻力，即在廣山村價購垃圾場
          用地，嗣因民眾抗爭後停止執行。爾後八十八年間，將軍鄉公所再重新啟
          用該垃圾場地，然因地方民眾質疑垃圾場用地已有八年未使用，即應回復
          原編訂限制，而導致雙方之爭議。其後廣山村垃圾場自救會還曾針對將軍
          鄉公所涉嫌暗埋管線，而偷排該垃圾場污水流入將軍溪污染水質一事，提
          出控訴等情。由是觀之，廣山村垃圾場自救會設立宗旨即係表達抗爭在該
          地設置垃圾場之行政措施，且該自救會亦明顯處於與將軍鄉公所對立之地
          位。惟依被告所述情節，在廣山村垃圾場邊之污水管線既係將軍鄉公所所
          設置，而證人即當時在旁觀看之村民乙○○亦於本院審理時證稱：「水管
          是公所安裝的，也不是被告的。」等語（見本院八十九年六月二十一日筆
          錄），則被告甲○○對前開污水管線及管線所處土地既無處分權利，復立
          於與將軍鄉公所對抗之地位，甚且自救會尚欲彰顯將軍鄉公所此等招致非
          議之措施，焉有可能出於善意並甘願出資為將軍鄉公所掩埋前開管線以免
          其暴露於外？況依被告自行提出之污水管線照片所示，水管外露範圍甚長
          ，水管下方復橫跨掏空之斜坡（或溝道），亦顯非八立方公尺之混凝土得
          以填滿。其次，證人乙○○亦證稱：當時有許多村民聚集在垃圾場周圍，
          人數大約有一百餘人等語（見前揭筆錄），則自救會之村民如僅係要施工
          以掩埋管線，又何須動用百人之力始得為之？顯見當時刻正召集某項抗爭
          活動，並針對該地之垃圾場而來，且彼等村民既聚合眾人之勢以訴求其抗
          爭議題，則身為該村村長及垃圾場自救會會長之被告甲○○，又豈有不知
          之理？再者，聚集於該處之村民若僅單純欲掩埋污水管線，或者係渠等自
          行決意要壅塞垃圾場旁道路，而不欲被告參與，則打電話通知預拌混凝土
          公司一事，既非必被告甲○○始可為之，渠等又何必大費周章地先打電話
          給因病在家休養的被告甲○○，並要求其打電話給預拌混凝土公司訂貨？
          是姑不論被告甲○○當日有無在現場指揮，惟既由伊決定向金朝公司訂購
          混凝土，則其顯係該抗爭活動之主導者。故被告甲○○辯稱伊僅係代村民
          訂購混凝土以掩埋污水管線云云，純屬飾卸之詞，殊無足取。
    （三）復查，被告丁○○與其父即被告甲○○係共居同一處所乙節，為被告吳崑
          華所自承，而廣山村垃圾場抗爭事件為廣山村之重大事務並已持續相當時
          日，即與一時一刻偶發之事件自非可比擬，且被告甲○○復為自救會會長
          ，若果真被告甲○○已生病臥床一段時日，則自救會之商議過程或行政事
          項勢必於被告家中進行或由被告丁○○代為聯繫，則其辯稱伊不知悉廣山
          村垃圾場抗爭事件，且未曾參與云云，已難採信。且被告丁○○如確未參
          與該垃圾場之抗爭事件並純係代其父訂購混凝土，自應向金朝公司表明本
          人名義，而非以逕以代理人名義出名訂購，否則金朝公司何以確認買主、
          送貨及收取貨款之對象，以及在送貨現場等候之人，又如何確認此係村長
          所叫送之貨物呢？顯見被告丁○○已有自為訂購者之任意。又證人戊○○
          於本院審理時證稱：「因丁○○打電話向我公司訂貨的，他約我在水塔等
          ，路名我不知，我只知往馬沙溝的路上水塔邊等候，水塔與傾倒混凝土處
          約有一公里多，我在那裡等時有很多人在那裡等，約有七、八十個廣山村
          的村民在那等，是否有甲○○、丁○○不清楚。我當時有問是否買主吳崑
          華，他們說是的，因公司交代我說地點、買主對就對了。」（見本院八十
          九年五月十六日筆錄），而被告丁○○亦稱伊當時打電話向金朝公司訂購
          混凝土，約定在水塔邊等候，會有人帶領他做等語，已如前述，由是觀之
          ，約定在廣山村之水塔邊等候，已然為抗爭活動之預定行程，否則不會有
          眾多村民在該處等候，且在場之人顯然認識被告丁○○，並據以確定此即
          渠等訂購之混凝土，如此始能帶引司機前往傾卸混凝土之地點。是綜前觀
          之，被告丁○○對於其父訂購混凝土之用意，乃至抗爭活動之行程，均非
          無所悉，並進而以自己之名義實施訂購行為，自與其父甲○○間存有犯意
          之聯絡與行為之分擔，雖證人即廣山村垃圾場自救會會員丙○○於本院審
          理時證稱：伊未於八十八年八月二十七日到過廣山村垃圾場，因其係旅外
          村民，直到發生這件事情後，伊才知道被告丁○○係村長兒子。又伊雖經
          常不在村內，但會時常打電話回村裡詢問垃圾場事項，有時村長生病住院
          ，都是丁○○接電話，但跟他談話過程，發現其對垃圾場自救會之細節問
          題並不了解，且伊並未曾見到丁○○參與自救會之活動等語（見本院八十
          九年六月二十一日審理筆錄），惟證人既點明被告甲○○住院期間，多由
          被告丁○○接洽事務，並跟他在電話中談過垃圾場自救會之事，卻又說直
          到發生這刑事案件後，才知道他是村長兒子，則其證詞前後並非一致，已
          難遽信，況證人並未參與當日活動，則其前揭證述情節，即難作為被告吳
          崑華有利之證據認定。綜此，被告丁○○辯稱伊純係代父訂購，並不知事
          情前因後果，且當日未曾到過現場云云，顯係事後推諉之詞，亦難採信。
    （四）又證人乙○○復證稱：伊當時有聽到村民在講如果車子不卸下一些混凝土
          ，就沒辦法通過，後來就看到有個村民在車子後面卸混凝土，於是車子就
          開始行駛，在卸土之時，伊還聽到村民說剩下一點點，沒有卸完，車子不
          能離開。其他村民則說等卸完後，再用小推車推去埋水管，伊當時有看到
          小推車數台放置在混凝土旁邊，而他們要埋水管地點與倒土的地方距離約
          四、五十米。又車子離開時，我看到車上好像已無混凝土，但因其田地在
          垃圾場旁，伊係站在田邊觀看，有些距離，看不太清楚等語（見本院上開
          筆錄），則依其證述情節觀之，戊○○駕駛之車輛所以在該處卸土，似與
          減輕車重以利通行有關，且在場村民亦有埋填水管之意欲。惟查，被告所
          訂購之混凝土，乃係預拌完成之砂石，即一般建築業者於鋼筋綁妥、版模
          固定後，用以灌漿填充建築物主體結構之物。換言之，所謂混凝土已與一
          般砂石不同，如未及時處理，隨即凝結固化而無從移動。且依被告自行提
          出之混凝土傾卸地點及污水管線位置圖（八十九年六月二十一日庭提辯護
          狀附件）觀察，混凝土並未傾卸在污水管線旁邊，反而越過水管線而置放
          在廣山村垃圾場大門口前道路之東西兩處遠端（即污水管線位置剛好在兩
          端傾卸混凝土地點之中間，而卸放混凝土地點距離污水管線至少四、五十
          公尺遠），如村民果真要埋填水管，為何不指示司機將混凝土卸放在水管
          位置，反而先在道路之一端先卸放部份混凝土，待車輛越過水管位置後，
          復再道路之另一端又卸放剩餘之混凝土？甚且遲至警員前來現場處理並拍
          照存證之際，均無任何村民試圖移動卸放地點之混凝土而進行施作其自稱
          要掩埋污水管線之行為？且其等指示司機傾卸混凝土之時，為何不將混凝
          土卸放於道路兩旁空地或草地上，反而平整地傾卸於路面中央，而無視其
          凝結之危險？更無論經本院審閱上開卷附之現場照片四張，亦未看到傾倒
          於路面之混凝土周遭有放置任何小推車。是證人乙○○此部份證述情節之
          真正，即難遽信。其次，依被告前開提出之混凝土傾卸位置圖可知，兩處
          混凝土傾倒地點有一處係已完成轉彎後所為（不論戊○○之車輛係從東側
          後西側進入垃圾場前道路），如戊○○駕駛之車輛確曾因載重而轉彎困難
          ，則其卸下其中一處之混凝土後，既可完成該產業道路之轉彎，為何車上
          剩餘一半之混凝土不於村民所稱施工地點卸放，反而一直到下一個轉彎路
          口再度卸放？且證人戊○○為何於警訊及偵查時從未提及卸土與減輕車重
          以便車輛轉彎有關（被告及辯護人亦未曾以此為抗辯），反而證稱伊係受
          該處村民指示而將混凝土傾倒於前開地點（見警訊卷）？益顯見戊○○傾
          卸混凝土之行為與地點均與該車是否遭遇轉彎困境並無干係。是以，辯護
          意旨以此辯稱因當日水泥車即係重量過重不易轉彎，才傾洩部分混凝土以
          減輕重量而得以通行，故傾洩混凝土實與壅塞道路無關云云，亦非可採。
    （五）末查，刑法第一百八十五條第一項損壞或壅塞陸路致生往來之危險罪，採
          具體危險制，只須損壞、壅塞之行為，造成公眾往來危險之狀態為已足，
          不以全部損壞、壅塞或發生實害為必要，最高法院於七十九年度台上字第
          二二五○號著有判例可稽。經查八十八年八月二十七日下午五時許在廣山
          村垃圾場前東西向產業道路傾洩混凝土之情形，已足壅塞前開道路而阻礙
          車輛之通行乙節，已如前述，則此一現象當然致生公眾往來之危險狀態。
          至於是否有汽車駕駛人欲行經該處因而受到實際之妨礙，抑或駕駛人見村
          民聚集該處而改駛其他替代道路以致未發生實害結果，依前揭判例之說明
          ，均與本件公共危險罪之成立並無關連，是以辯護意旨認傾倒於廣山垃圾
          場東西向道路之混凝土，尚未構成具體危險云云，亦無足取。
    （六）綜上所述，本件事證已臻明確，被告二人犯行堪以認定，應依法論科。
二、按被告甲○○、丁○○將混凝土傾倒在廣山村垃圾場前東西向產業道路路面，因
    而壅塞陸路，並致生往來之危險，則核其等所為，均係犯刑法第一百八十五條第
    一項之妨害公眾往來安全罪。而被告二人間就上開犯行，有犯意聯絡及行為分擔
    ，均應論共同正犯。又被告係利用不知情之水泥車司機戊○○以傾洩混凝土，則
    其等即屬上開犯行之間接正犯。爰審酌被告為凸顯於該村設置垃圾場之爭議，一
    面聚集不特定群眾以形成抗爭勢力，他方面又採取不理性之壅塞道路手段以強化
    抗爭議題（妨害垃圾車進場），並藉以對地方或中央機關施壓以變更此等對其不
    利之行政行為，惟姑不論其所抗爭之本體是否確有事理上及法律上之憑據，但其
    不思循合法管道提出訴求，卻逕採取其等認為有效且快速之手段為之，則其動機
    自足非難，及分別審酌被告二人之智識程度、實施犯罪時之主從關係、所生危害
    尚輕及其犯罪後仍飾詞推諉等一切情狀，各量處如主文所示之刑，以資懲儆。又
    被告二人前未曾受有期徒刑以上刑之宣告，有台灣高等法院被告全國前案記錄表
    在卷可憑，其經此偵審教訓後，應知所警惕，信無再犯之虞，本院因認所宣告之
    刑以暫不執行為適當，併諭知緩刑二年，以勵自新。
據上論斷，應依刑事訴訟法第二百九十九條第一項前段、刑法第二十八條、第一百八
十五條第一項、第七十四條第一款，罰金罰鍰提高標準條例第一條前段，判決如主文
。
本案經檢察官陳明進到庭執行職務。
中      華      民      國    八十九    年      七      月      五      日
                                  臺灣臺南地方法院刑事第二庭
                                          法  官   林彥君
右正本證明與原本無異。
如不服本判決，應於判決送達後十日內，向本院提出上訴狀。
                                          書記官   黃若萍
中    華    民    國      八十九        年     七     月     五      日


司法院資訊處製作；財團法人民間司法改革基金會備份。
